【裁判字號】    97,簡,371
【裁判日期】    970825
【裁判案由】    綜合所得稅
【裁判全文】
臺北高等行政法院簡易判決
                                     97年度簡字第00371號
原      告  甲○○
被      告  財政部臺北市國稅局
代  表  人  凌忠嫄（局長）
上列當事人間因綜合所得稅事件，原告不服財政部中華民國97年
4 月18日台財訴字第09700169270 號訴願決定( 案號：第000000
00號) ，提起行政訴訟。本院判決如下：
    主  文
原告之訴駁回。
訴訟費用由原告負擔。
    事實及理由
一、程序說明：
    本件因屬不服行政機關所為罰鍰處分而涉訟，其標的之金額
    為新臺幣（下同）48,600元，係在20萬元以下，依行政訴訟
    法第229 條第1 項第2 款、第2 項規定及司法院民國（下同
    ）92年9 月17日（92）院臺廳行一字第23681 號令，應適用
    簡易程序，本院並依同法第233 條第1 項規定，不經言詞辯
    論，逕行裁判。
二、事實概要：
    原告辦理94年度綜合所得稅結算申報，漏報本人及受扶養親
    屬姚蘭英君營利、執行業務及薪資所得合計1,587,725 元，
    經被告所屬中正稽徵所查獲，合併核定原告當年度綜合所得
    總額8,912,320 元，補徵應納稅額243,421 元，並按所漏稅
    額處0.2 倍之罰鍰48,600元( 計至百元止) 。原告不服，就
    罰鍰部分，主張以被告提供之憑證下載所得資料網路申報，
    因疏失造成短漏報所得非故意漏報，請撤銷罰鍰處分云云，
    向被告申請復查，經被告審核後，以綜合所得稅係採自行申
    報制，有所得即應申報，以電子憑證下載之所得資料僅供申
    報所得稅時參考，原告對申報內容應盡審查核對之責，其未
    就實際所得予以申報，致漏報系爭所得核有過失，依前揭規
    定，原處罰鍰並無不合為由，作成97年2 月4 日財北國稅法
    二字第0970204371號復查決定( 以下稱原處分) ，駁回其復
    查之申請，未獲變更，原告仍表不服，提起訴願，亦遭決定
    駁回，遂向本院提起行政訴訟。
三、兩造聲明：
  (一)原告聲明求為判決：
    1.訴願決定及原處分關於罰鍰48,600元部分均撤銷。
    2.訴訟費用由被告負擔。
  (二)被告聲明求為判決：
    1.原告之訴駁回。
    2.訴訟費用由原告負擔。
四、兩造之爭點：
  (一)原告主張之理由：
    1.納稅義務人利用網際網路辦理綜合所得稅結算申報，係被
      告及其所屬稅捐稽徵單位極力宣導之政策。國稅局並鼓勵
      納稅義務人使用憑證，自國稅局下載所得資料，其目的原
      係為減少書面作業，降低人工及報稅成本，並提高報稅資
      料之正確性，實屬政府之德意。
    2.惟若因國稅局本身提供納稅義務人之所得資料不全，而導
      致納稅義務人漏報所得，其責任本應歸於國稅局，若逕以
      行政命令歸責於納稅義務人並予以裁罰，實屬不公，且違
      背政府設立網路報稅便民之德政。
    3.再查，96年4 月27日被告已修正原頒之「稅務違章案件減
      免處罰標準」：「自95年度起之綜合所得稅結算申報案件
      ，若納稅義務人透過網際網路辦理結算申報，其經調查核
      定短漏報之課稅所得，屬納稅義務人依規定向財政部財稅
      資料中心或稽徵機關查詢，而該機關未能提供之所得資料
      ，免予處罰。」此辦法之修正，已顯示稅捐稽徵機關亦承
      認其原有漏報裁罰之處分顯屬不當。在其修正草案總說明
      中，更敘及：「從而納稅義務人憑以透過網際網路辦理結
      算申報致有短漏報課稅所得情事，尚不宜歸責於納稅義務
      人。」由此說明可見，其裁罰之不公平性，不敘自明。
    4.原告94年度所得稅結算申報，係按被告規定之憑證下載之
      所得資料計算，若因此造成短漏報營利、執行業務及薪資
      等所得，顯係被告之所屬稅捐機關資料處理有誤，絕非原
      告故意短報所致，其責任應歸於被告。
    5.原告於接獲被告之核定書後，即繳清應補之稅額，惟有關
      裁處罰鍰之部分，鑒於事實之發生，顯應歸責於被告，經
      提出復查，未獲變更，經向被告提出訴願，仍遭駁回，實
      難甘服，爰依法提出行政訴訟。
  (二)被告主張之理由：
    1.按「納稅義務人應於每年5 月1 日起至5 月31日止，填具
      結算申報書，向該管稽徵機關，申報其上一年度內構成綜
      合所得總額……之項目及數額，以及有關減免、扣除之事
      實，並應依其全年應納稅額減除……扣繳稅額及可扣抵稅
      額，計算其應納之結算稅額，於申報前自行繳納。」「納
      稅義務人已依本法規定辦理結算申報，但對依本法規定應
      申報課稅之所得額有漏報或短報情事者，處以所漏稅額2
      倍以下之罰鍰。」為所得稅法第71條第1 項前段及第110
      條第1 項所明定。次按「納稅義務人利用本要點規定之電
      子憑證查詢、下載之所得資料或向各地區國稅局辦理臨櫃
      查詢之所得資料，均僅供申報時參考，如尚有其他來源之
      所得資料，仍應依法辦理申報；納稅義務人未依規定辦理
      申報致有短報或漏報情事者，應依所得稅法及其相關規定
      處罰。」為行為時綜合所得稅電子結算申報作業要點參、
      三、（三）所規定。
    2.原告94年度漏報本人及受扶養親屬姚蘭英君營利、執行業
      務及薪資所得合計1,587,725 元，原查按所漏稅額243,42
      1元處0.2倍罰鍰48,600元( 計至百元止)。
    3.查綜合所得稅係採自行申報制，原告既有系爭所得，依法
      負有據實申報之公法上的義務，此一義務不待被告促其申
      報即已存在，非待稽徵機關通知始負申報責任或納稅義務
      ，原告於利用電子憑證之方式由網路上下載所得資料時，
      既已同意遵守綜合所得稅電子結算申報作業要點之一切規
      定，自不得以電腦資料不完整作為短漏報所得之免責理由
      ，原告對申報內容應盡審查核對之責，其未就實際所得予
      以申報，縱非故意，亦有過失。至原告主張透過網際網路
      辦理綜合所得稅結算申報，若短漏報所得符合規定免予處
      罰，係自95年度綜合所得稅結算申報案件適用之，本案為
      94年度案件尚無免罰規定之適用，其主張核不足採。依首
      揭規定，原處罰鍰並無違誤，請續予維持。
五、得心證之要領：
  (一)按「納稅義務人應於每年5 月1 日起至5 月31日止，填具結
    算申報書，向該管稽徵機關，申報其上一年度內構成綜合所
    得總額……之項目及數額，以及有關減免、扣除之事實，並
    應依其全年應納稅額減除……扣繳稅額及可扣抵稅額，計算
    其應納之結算稅額，於申報前自行繳納。」及「納稅義務人
    已依本法規定辦理結算申報，但對依本法規定應申報課稅之
    所得額有漏報或短報情事者，處以所漏稅額2 倍以下之罰鍰
    。」為所得稅法第71條第1 項前段及第110 條第1 項所明定
    。次按「納稅義務人利用本要點規定之電子憑證查詢、下載
    之所得資料或向各地區國稅局辦理臨櫃查詢之所得資料，均
    僅供申報時參考，如尚有其他來源之所得資料，仍應依法辦
    理申報；納稅義務人未依規定辦理申報致有短報或漏報情事
    者，應依所得稅法及其相關規定處罰。」為行為時綜合所得
    稅電子結算申報作業要點參、三、（三）所規定。
  (二)上開事實概要欄所述之事實，除後列之爭點事項外，其餘為
    兩造所不爭執，並有原處分書、原告96年11月28日復查申請
    書、被告97年2 月4 日財北國稅法二字第0970204371號復查
    決定書、審查結果增減金額變更比較表、被告違章案件罰鍰
    繳款書、被告94年度綜合所得稅核定稅額繳款書已申報核定
    、原告94年度綜合所得稅結算電子網路申報收執聯、原告94
    年度綜合所得稅網路結算申報國稅局審核專用申報書、綜合
    所得稅核定通知書94年度申報核定、被告94年度綜合所得稅
    復查決定應補罰鍰更正註銷單、被告核稅案件徵銷資料、被
    告所屬中正稽徵所復查案件初審記錄表、被告94年度綜合所
    得稅申報核定違章案件漏稅額計算表( 兼代移案單) 、原告
    94年度執行業務收入未設帳電腦核定清單等件分別附原處分
    卷、訴願卷及本院卷可稽，為可確認之事實。
  (三)原告雖主張94年度所得稅結算申報，係按被告規定之憑證下
    載之所得資料計算，若因此造成短漏報營利、執行業務及薪
    資等所得，顯係被告之所屬稅捐機關資料處理有誤，絕非原
    告故意短報所致，其責任應歸於被告云云。惟查，綜合所得
    稅係採自行申報制，有所得即應申報，向稽徵機關查詢之所
    得資料，以電子憑證下載之所得資料僅供申報所得稅時參考
    ，原告對申報內容應盡審查核對之責，其未就實際所得予以
    申報，致漏報系爭所得，違反此等義務又無不可歸責之事由
    ，自難卸免故意過失之責。又漏稅行政違章之行為態樣為純
    正之不作為，著重在自動報繳期限內「應作為而不作為」，
    而其有無「故意、過失」主觀歸責事由及其主觀責任之內涵
    ，均僅著眼於「該不作為」本身。原告為納稅義務人，有取
    得上開所得之事實，卻未予申報，亦未於稽徵機關查獲前自
    動補報，縱非故意，仍難卸免其過失漏報之責任。原告未盡
    行為時所得稅法第71條規定之誠實正確申報作為義務致生漏
    稅之結果，自難謂無過失。從而，原告漏報本人及受扶養親
    屬姚蘭英君營利、執行業務及薪資所得合計1,587,725 元，
    為原告所不爭，經被告合併核定原告當年度綜合所得總額8,
    912,320 元，補徵應納稅額243,421 元，並按所漏稅額處0.
    2 倍之罰鍰48, 600 元( 計至百元止) ，未違反「稅務違章
    案件裁罰金額或倍數參考表」規定，亦無裁量怠惰、裁量逾
    越或裁量濫用之違法情事，自屬合法。是原告主張，尚非可
    採。
  (四)至原告主張透過網際網路辦理綜合所得稅結算申報，若短漏
    報所得符合規定免予處罰，係自95年度綜合所得稅結算申報
    之案件始予適用，本案為94年度案件，尚難據為有利於原告
    之認定。
六、綜上所述，原告所訴各節，均非可採，原處分認事用法，核
    無違誤，訴願決定遞予維持，亦無不合，原告徒執前詞，訴
    請撤銷，為無理由，應予駁回。
據上論結，本件原告之訴為無理由，依行政訴訟法第233條第1項
、第98 條第1項前段，判決如主文。
中    華    民    國    97    年    8    月    25     日
                      臺北高等行政法院第一庭
                                      法  官  林惠瑜
上為正本係照原本作成。
本件以訴訟事件所涉及之法律見解具有原則性者為限，始得於本
判決送達後20日內向本院提出上訴狀並表明上訴理由，如已於本
判決宣示後送達前提起上訴者，應於判決送達後20日內補具上訴
理由（均按他造人數附繕本），且經最高行政法院許可後方得上
訴。
中    華    民    國    97    年    8    月    25     日
                                      書記官  劉道文


司法院資訊處製作；財團法人民間司法改革基金會備份。
